【裁判字號】    98,訴,1109
【裁判日期】    990716
【裁判案由】    返還買賣價金等
【裁判全文】
臺灣臺北地方法院民事判決              98年度訴字第1109號
原      告  丁○○
訴訟代理人  蔡欽源律師
            魏妁瑩律師
            卓家立律師
            杜淑君律師
被      告  和暘建設股份有限公司
法定代理人  乙○○
訴訟代理人  甲○○
被      告  丙○○
被告二人共同
訴訟代理人  張淑敏律師
上列當事人間請求返還買賣價金等事件，本院於民國99年6月21
日辯論終結，判決如下：
    主    文
被告和暘建設股份有限公司應給付原告新臺幣柒拾伍萬貳仟元，
及自民國九十八年二月二十八日起至清償日止，按年息百分之五
計算之利息。
原告其餘之訴駁回。
訴訟費用由被告和暘建設股份有限公司負擔五分之一，餘由原告
負擔。
本判決第一項於原告以新臺幣貳拾伍萬壹仟元供擔保後，得假執
行。但被告和暘建設股份有限公司如以新臺幣柒拾伍萬貳仟元為
原告預供擔保後，得免為假執行。
原告其餘假執行之聲請駁回。
    事實及理由
壹、程序方面：
一、按訴狀送達後，原告不得將原訴變更或追加他訴，但請求之
    基礎事實同一者，擴張或減縮應受判決事項之聲明或不甚礙
    被告之防禦或訴訟之終結者，不在此限，民事訴訟法第255
    條第1項第2、3、7款定有明文。經查，原告起訴時之聲明為
    ：「被告和暘建設股份有限公司（以下簡稱「和暘公司」）
    應給付原告新臺幣（下同）365萬元，及自起訴狀繕本送達
    翌日起至清償日止，按年息5﹪計算之利息」。嗣於本院審
    理中追加共同出賣人丙○○為被告，且變更聲明為：(一)被告
    和暘公司給付原告205萬2千元，及自起訴狀繕本送達翌日起
    至清償日止，按年息5%計算利息；(二)被告丙○○應給付原告
    159萬8千元，及自民事追加被告狀繕本送達翌日起至清償日
    止，按年息5%計算利息，經核其訴之變更、追加，與原訴請
    求之基礎事實仍為同一，聲明之變更亦同,且對被告之防禦
    亦無妨礙,核無不可,應予准許。
二、又原告起訴係主張民法第345條、第359條及第227條、第226
    條、第256條及消費者保護法第51條等規定請求，其後又主
    張併依房屋預定買賣契約書附件七第三條第(四)項之規定為請
    求（見本院卷(二)第348頁），此部分先後請求之基礎事實同
    一，且無礙於被告之防禦及訴訟之終結，依照上開規定，原
    告此部分所為訴之追加亦無不合，應予准許，被告陳稱不同
    意追加云云，自無理由，併予敘明。
貳、實體方面：
一、原告起訴主張略以：緣原告與被告和暘公司於民國94年6月
    17日就坐落臺北市○○區○○段一小段106、107、109、110
    、114（後合併為106、107、107 -1地號）土地上之信義新
    象大樓（地下3層、地上15層之集合住宅建物，下稱系爭大
    樓）簽訂房屋、土地預定買賣契約書（下稱系爭房屋買賣契
    約及系爭土地買賣契約），預定買賣標的為系爭大樓A1 棟7
    樓之房地（下稱系爭房屋），以及地下第2層編號第16號平
    面之法定停車位壹位（下稱系爭停車位），系爭停車位之總
    價金為235萬元（建物及土地價金分別為75萬2千元及159 萬
    8千元,建物所有人為被告和暘公司、土地所有人為被告丙○
    ○）。又依照系爭房屋買賣契約第一條第三項第(二)款約定，
    系爭停車位之尺寸為長575公分、寬225公分之面積，詎原告
    發現系爭停車位規格與買賣契約所載之尺寸不符，乃要求被
    告改善，惟經被告重新規劃後之系爭停車位大小仍與兩造約
    定有異，並不符合兩造契約約定之225公分，且無法供乘車
    人員為正常上下車，有減少通常效用或契約預定效用之瑕疵
    ，為不完全給付，原告遂以起訴狀繕本及民事追加被告狀繕
    本通知被告和暘公司、丙○○為解除系爭停車位買賣契約之
    意思表示，並依據兩造系爭房屋預定買賣契約書第24條、附
    件七第三條第(四)項、系爭土地預訂買賣契約書第11條、瑕疵
    擔保請求權（民法第354條、第359條）及債務不履行（民法
    第227條、第226條、第256條）規定、請求被告和暘公司、
    丙○○將系爭停車位之買賣價金235萬元返還予原告。上開
    請求權乃選擇合併，請求之順序為兩造系爭房屋、土地預定
    買賣契約、瑕疵擔保請求權及不完全給付之債務不履行。又
    倘若原告無權解除契約或解約顯失公平者，因系爭停車位有
    上述重大瑕疵，被告亦依物之瑕疵擔保規定，請求減少價金
    ，依照民事訴訟法第222條第2項規定，請鈞院依心證定其數
    額。再者，被告和暘公司交付系爭停車位有上開瑕疵，致使
    原告因此受有須另行於附近地段購買一般停車位以滿足原締
    約目的之積極損害，而目前同地段之停車位之一般價格約為
    300萬元，故原告自得依民法第226條規定及消費者保護法第
    51條規定，請求被告和暘公司給付原告所受損害賠償65 萬
    元及相當於損害額1倍即65萬元之懲罰性賠償金。爰聲明求
    為：(一)被告和暘公司給付原告205萬2千元，及自起訴狀繕本
    送達翌日即98年2月28日起至清償日止，按年息5%計算利息
    ；(二)被告丙○○應給付原告159萬8千元，及自民事追加被告
    狀繕本送達翌日即98年3月13日起至清償日止，按年息5% 計
    算利息；(三)願供擔保，請准宣告假執行。
二、被告和暘公司則以：被告和暘公司交付系爭停車位完全符合
    系爭房屋預定買賣契約約定之尺寸，並無寬度不足之情形，
    被告和暘公司興建「信義新象」建案中，其停車位本有「大
    車位」及「小車位」之分，原告斟酌其使用之車輛情形後，
    既決定購買「小車位」，而非「大車位」，自應以停放小車
    為宜，不得謂其所購買之停車位必可停放任何規格之車輛。
    況原告於購買系爭停車位時，即知悉系爭停車位緊鄰牆壁，
    縱出入有所不便，亦為原告所明知，依民法第355條規定，
    被告不負瑕疵擔保責任。退而言之，縱有瑕疵，惟被告和暘
    公司已於97年6月25日將系爭房屋與系爭停車位移轉所有權
    予原告及其配偶陳昭杏，並於97年6月30日點交系爭房屋與
    停車位予原告，原告顯未依通常程序從速檢查其所受領之物
    ，依民法第356條第2項規定，視為承認其受領之物；另原告
    逾6個月始通知被告和暘公司及行使解除權，其解除權因通
    知後6個月不行使而消滅，故原告不得主張物之瑕疵擔保責
    任或不完全給付請求解除契約或減少價金，並請求損害賠償
    。本件並無消費者保護法之適用，原告請求懲罰性賠償金，
    亦無所據等語資為抗辯。再被告和暘公司並非系爭大樓之區
    分所有權人，原告解除契約後，無法將系爭停車位之所有權
    登記在被告和暘公司名下，被告和暘公司主張同時履行抗辯
    權，且原告就系爭停車位設定有高額抵押權，其價值已減少
    ，依民法第262條規定，原告之解除權消滅。原告於99年4月
    13日之民事辯論意旨狀追加依兩造所簽系爭房地買賣契約之
    上開約定為本件請求，已涉及訴之變更追加，妨礙被告之防
    禦及訴訟終結，被告和暘公司不同意原告此項追加。另被告
    丙○○則以：原告並未對被告丙○○就系爭停車位寬度不足
    及無法為通常使用之通知，更未行使瑕疵擔保請求權，其通
    知均僅送達被告和暘公司，對被告丙○○不生通知效力，原
    告顯有怠於為瑕疵通知之情事，視為承認受領系爭停車位，
    不得再主張物之瑕疵擔保責任，要求解除契約或減少價金等
    語資為抗辯。並均聲明：(一)原告之訴及假執行之聲請均駁
    回；(二)如受不利判決，被告願供擔保，請免予假執行。
三、經本院與兩造整理本件不爭執與爭執事項如下（見本院卷(一)
    第246頁至第247頁）：
(一)、不爭執事項：
  1.原告於94年6月17日分別與被告和暘公司及丙○○就坐落於
    臺北市○○區○○段1小段106、107、109、110、114地號（
    後合併為106、107、107-1地號）土地上之「信義新象」建
    案簽訂系爭房屋買賣契約及系爭土地買賣契約，向被告購買
    系爭房屋乙戶及系爭停車位暨基地應有部分，系爭停車位建
    物及土地價金分別為75萬2千元及159萬8千元，並約定系爭
    停車位容車尺寸：長約575公分、寬約225公分，其詳細位置
    如系爭買賣契約書之附圖，且於附件七第三條第(四)項為有關
    系爭停車位之約定（見本院卷(一)第46、47頁）。
  2.被告於97年6月25日將原告所購買之前開房屋、系爭停車位
    暨基地應有部分移轉登記予原告及其配偶陳昭杏，並於97
    年6月30日完成點交房屋及系爭停車位之手續（見本院卷(一)
    第169至171頁）。
  3.原告於97年11月14日寄發存證信函予被告和暘公司，為系爭
    停車位尺寸不合之通知（見本院卷(一)第229、230頁）。98年
    2月20日起訴請求和暘公司返還系爭停車位價金，並以起訴
    狀繕本之送達，行使系爭停車位買賣契約之解除權，嗣於98
    年3月5日追加丙○○為被告，且以民事追加被告狀繕本之送
    達，為系爭停車位坐落土地應有部分買賣契約解除權之意思
    表示。
(二)、雙方爭執事項：
  1.系爭停車位有無瑕疵？
    (1)是否符合系爭房屋買賣契約書第1條3項第(二)款之約定？
    (2)是否減少通常效用或系爭買賣契約預定之效用？
    (3)減少之程度是否無關重要？
  2.原告有無瑕疵擔保請求權？
    (1)原告於簽訂系爭買賣契約時，是否即知悉系爭停車位存有
      寬度不足及無法為通常使用之情事？
    (2)原告是否已承認其所受領之系爭停車位？
    (3)原告是否已依民法第 356 條規定為系爭停車位寬度不足
      即無法為通常使用之通知？是否自通知起逾 6 個月未行
      使瑕疵擔保請求權？
  3.原告有無不完全給付之解除契約及損害賠償請求權？
    系爭停車位是否難為通常之使用？是否無法補正？是否可歸
    責於被告事由所致？
  4.原告得否單就系爭停車位行使解除權？解除權之行使對被告
    是否顯失公平？
  5.原告得否請求損害賠償？
    (1)系爭停車位之價值是否減損？減損之金額？
    (2)減損之價值與被告之行為間有無因果關係？
  6.原告得否依消費者保護法第51條規定請求懲罰性賠償金？
四、得心證之理由：
(一)、系爭停車位具有寬度不足及難為通常使用之瑕疵：
  1.按物之出賣人，對於買受人應擔保其物依第373條之規定危
    險移轉於買受人時，無滅失或減少其價值之瑕疵，亦無滅失
    或減少其通常效用或契約預定效用之瑕疵；買賣因物有瑕疵
    ，而出賣人依前五條之規定，應負擔保之責者，買受人得解
    除其契約，或請求減少其價金。但依情形，解除契約顯失公
    平者，買受人僅得請求減少價金，民法第354條第1項前段、
    第359條定有明文。再按，所謂物之瑕疵，係指存在於物之
    缺點而言。凡依通常交易觀念，或當事人之約定，認為物應
    具備之價值、效用或品質而不具備者，即為物有瑕疵。凡出
    賣之特定物，其物之價值、效用或品質欠缺者，均屬之，最
    高法院89年度台上字第1579號判決參照。查，依照卷附之臺
    北市大安地政事務所之建物測量成果圖（見本院卷(二)第40、
    41 頁）可知，系爭停車位之位置與牆壁仍保有相當距離，
    並非緊鄰牆壁毫無任何縫隙，而上開測量成果圖係依使用執
    照及竣工平面圖轉繪而成，復參照兩造簽訂之系爭房屋預定
    買賣契約書附件二「防洪」第三條規定：「地下室抽、排水
    系統加設逆止閥，以防室外積水倒灌。」（見本院卷(一)第37
    頁），顯見被告和暘公司在地下室有設置抽、排水系統之義
    務，而被告和暘公司除在地下二層之系爭停車位旁設置排水
    溝，其地下三層與系爭停車位相同位置編號1號之停車位靠
    近牆壁處均設置有排水溝,參勘驗筆錄及相片可據（見本院
    卷(二)第120、162頁），另其他緊鄰牆壁之停車位亦均設置有
    相同之排水溝（本院卷(一)第99頁、卷(二)第179頁）堪認上開
    排水溝即係排水系統，核與前揭測量成果圖所繪編號1、16
    之停車位與牆壁間仍有相當距離相符，堪認上開建物測量成
    果圖所繪製之內容為真。是以原告主張系爭停車位非緊臨牆
    壁，其與牆壁間仍保有相當距離（即排水溝）一事為真，被
    告抗辯系爭停車位緊鄰牆壁云云，即非可信。
  2.另被告和暘公司於原告主張系爭停車位有寬度不足之情形後
    ，將系爭停車位旁之排水溝填平，並主張系爭停車位之寬度
    應從牆壁邊起算，故無寬度不足情形云云。然承上所述，被
    告有設置排水系統之義務，而上開排水溝係作為基地排水之
    用，被告和暘公司將之填平，已屬侵害共有公共設施，該填
    平依法未合，自非依債之本旨給付甚明，被告和暘公司抗辯
    已將排水溝填平，應從牆壁邊緣起算系爭停車位之寬度，即
    非可採。
  3.又本院履勘現場測量系爭停車位之寬度，經原告以捲尺從排
    水溝邊緣測量到另一側黃色邊線內緣為208公分，若係測量
    到黃色邊線外緣則為220公分，有本院勘驗測量筆錄附卷可
    佐（本院卷(二)第119頁）。原告雖主張系爭停車位寬度應以
    所劃定各停車格黃線內之距離為準云云，惟為被告所否認，
    且觀諸系爭房屋預定買賣契約書亦無此約定，原告復未能舉
    證以實其說，自無可採。再者，黃色邊線係分界二個停車位
    之用，故本院認為應以黃色邊線中線為適當，是系爭停車位
    之寬度應自排水溝邊至另一側黃色邊線中線止，其寬度為
    214 公分（黃色邊線寬12公分，208公分+6公分），與兩造
    系爭房屋預定買賣契約書內約定之寬度225公分，差距達11
    公分，依上開測量所得之長、寬，顯不符合兩造約定系爭停
    車位容車尺寸：長約575公分、寬約225公分之規格，要無疑
    義。
  4.再被告和暘公司興建之系爭停車位所在停車場，本有「大停
    車位」（寬度2.5公尺）、「小停車位」（寬度2.25公尺）
    二種不同規格之停車位，該「大停車位」、「小停車位」之
    寬度不同、價格亦有差異之事實，為原告所不爭執，自堪信
    為真實。再查原告購買系爭停車位當時，本得依其使用車輛
    大小不同情形，自由選購「大停車位」或「小停車位」，原
    告如何選購，為其個人之自由，原告既未能證明被告和暘公
    司有何強制、干預或欺瞞之情形，於原告購買系爭停車位屬
    「小停車位」，事後停放之車輛分別為BMW牌大型轎車、
    Lexus牌大型轎車等寬度較一般自用小客車為寬之車輛(見本
    院卷(一)第85頁)，自屬過窄，因此類車輛均非一般人所稱之
    小車，自不得逕以此等車型較一般小車為寬之車輛停放於系
    爭停車位，車門無法完全開啟，駕駛人無法進出車輛為無法
    正常使用，遽為被告和暘公司不利之認定。然查本院於98年
    10月9日就系爭停車位履勘現場時，系爭停車位僅能以倒車
    入庫方式進入，為被告和暘公司所不否認（本院卷(二)第37頁
    ），且於停入2千cc之車輛後，若其旁停車位亦有車輛停放
    ，其副駕駛邊之車門無法完全開啟，乘客須側身始可出入；
    另駕駛座邊之車門亦是無法完全開啟，駕駛者則是無法進出
    。但若是停放1500cc之小客車，駕駛人與乘客如非肥胖身材
    ,尚須小心側身勉為進出，此有勘驗筆錄及照片可證(見本院
    卷(二)第119、157-159頁)。是系爭停車位有寬度不足，已減
    少通常效用及系爭買賣契約預定效用且屬重要之情事，堪可
    認定。
  5.綜上，系爭停車位確有瑕疵，被告和暘公司依法應負瑕疵擔保
    責任，亦堪認定。
(二)、原告仍得主張瑕疵擔保請求權：
  1.查買受人應按物之性質，依通常程序從速檢查其所受領之物
    。如發見有應由出賣人負擔保責任之瑕疵時，應即通知出賣
    人。買受人怠於為前項之通知者，除依通常之檢查不能發見
    之瑕疵外，視為承認其所受領之物。不能即知之瑕疵，至日
    後發見者，應即通知出賣人，怠於為通知者，視為承認其所
    受領之物，民法第356條定有明文。又買受人只有在契約成
    立時知物有瑕疵而仍與出賣人訂約之情況下，始喪失對出賣
    人之瑕疵擔保請求權，至於契約成立後、物交付前，買受人
    縱發現物有瑕疵，仍可受領該瑕疵物而對出賣人行使瑕疵擔
    保請求權，故被告和暘公司抗辯原告受領系爭停車位後即不
    得主張瑕疵擔保請求權云云，並非可採。
  2.次查，原告係購買預售屋，系爭大樓於原告簽約時尚未興建
    ，並無實體車位可供原告丈量，是原告即無可能在購買時知
    悉系爭停車位有前述之瑕疵。又原告主張系爭停車位完工剛
    劃初胚線時，原告曾將車輛駛入系爭停車位，當時已發現系
    爭停車位寬度僅有195公分，並提出照片為證（見本院卷(二)
    第34、35頁）；且原告於97年11月14日存證信函表示：…交
    屋前後即不斷向貴公司（即被告和暘公司）抗議，反應此車
    位根本不能停車，貴公司似無法解決等情（見本院卷(二)第88
    頁），足證原告於受領系爭停車位前即發現系爭停車位有瑕
    疵，並多次通知被告和暘公司補正，原告並未有怠為通知之
    情形存在，原告仍得行使瑕疵擔保請求權，被告和暘公司抗
    辯原告未依通常程序從速檢查並通知被告和暘公司，視為受
    領系爭停車位云云，即與上開事證不符而不足採信。
  3.末查，買受人因物有瑕疵，而得解除契約或請求減少價金者
    ，其解除權或請求權，於買受人依第356條規定為通知後6個
    月間不行使或自物之交付時起經過5年而消滅；前項關於6個
    月期間之規定，於出賣人故意不告知瑕疵者，不適用之，民
    法第365條定有明文。次按買受人應按物之性質，依通常程
    序從速檢查其所受領之物，如發見有應由出賣人負擔保責任
    之瑕疵時，應即通知出賣人；買受人怠於為前項之通知者，
    除依通常之檢查不能發見之瑕疵外，視為承認其所受領之物
    ；不能即知之瑕疵，至日後發見者，應即通知出賣人，怠於
    為通知者，視為承認其所受領之物。前條規定，於出賣人故
    意不告知瑕疵於買受人者，不適用之。民法第356條、第357
    條亦分別定有明文。又所謂出賣人故意不告知瑕疵，乃因出
    賣人故意背於交易之誠實及信用，而不告知物之瑕疵時，買
    受人應受保護，其價金減少請求權不受通知後六個月期間之
    限制。又建築法規就停車位之尺寸均有明確規定，被告和暘
    公司身為建商難諉而不知，復兩造就系爭停車位之尺寸亦約
    定於系爭房屋預定買賣契約內，為兩造所不爭執，被告和暘
    公司明知應交付合乎約定之系爭停車位，卻故意違反建築法
    規與系爭房屋買賣契約之約定，縮減系爭停車位之寬度，復
    未告知原告，即將有瑕疵之系爭停車位交付予原告致無法為
    通常之使用，被告顯係故意不告知瑕疵，依照上開規定，原
    告行使瑕疵擔保請求權即無上開民法第365條第1項期間規定
    之適用。故縱原告在通知瑕疵後逾6個月始行使瑕疵擔保請
    求權，原告仍得行使上開權利甚明，被告和暘公司抗辯已逾
    6 個月，不得行使瑕疵擔保請求權云云，亦非可採。
(三)、系爭停車位雖有瑕疵，但原告不得依照系爭房屋預定買賣契
    約書第24條、附件七第三條第(四)項、系爭土地預定買賣契約
    書第11條、民法第359條物之瑕疵擔保責任規定及不完全給
    付規定解除系爭停車位之買賣契約，僅得請求減少價金：
  1.按「雙方同意汽車停車位空間係以滿足停車使用為主登記面
    積如有誤差，甲乙方雙方互不找補。如平面式車位規格其誤
    差在2%以下時或長度未逾10公分、寬度未逾5公分、高度未
    逾5 公分均視為符合規格；…如因竣工規格尺寸之減少至誤
    差超出上述標準時，甲方得請求乙方按汽車停車位價格找補
    不足部分予甲方，或解除契約，但依情況解除契約顯失公平
    者，甲方僅得請求減少價金。」，系爭房屋預定買賣契約書
    附件七第三條第(四)項定有明文。另民法第359條之契約解除
    權或價金減少請求權，買受人僅得擇一行使，此項瑕疵通知
    自與買受人所能行使之瑕疵擔保請求權有關。又因買賣之標
    的物有瑕疵而解除契約，與因解除契約顯失公平而僅得請求
    減少價金，在實體法上為兩種不同之請求權，在訴訟法上為
    兩種不同之訴訟標的。故價金減少請求權與契約解除權得擇
    一行使，是為原則，然依其情形，解除契約顯失公平者，則
    依民法第359條但書規定，買受人僅得請求減少價金。
  2.次按，因可歸責於債務人之事由，致為不完全給付者，債權
    人得依關於給付遲延或給付不能之規定行使其權利，並得請
    求損害賠償，民法第227條定有明文；而如債務人抗辯損害
    之發生為不可歸責於己之事由所致，自應由其負舉證之責任
    。被告所交付之系爭停車位有寬度不足及難為通常使用，已
    如前述，自應認被告和暘公司未依債之本旨提出給付，而有
    不完全給付之情事，被告和暘公司復未能舉證證明其無可歸
    責，堪認被告和暘公司有不完全給付之情事存在。
  3.本件系爭停車位雖有寬度不足之瑕疵，亦有駕駛人、乘客進
    出不便之情形，但系爭停車位尚未達完全無法使用之地步，
    綜觀系爭停車位瑕疵對於原告購買系爭房屋與停車位整體生
    活機能，雖有影響，但不致使兩造間契約主要目的（即購屋
    居住）無法成就。而被告丙○○就系爭停車位坐落之土地部
    分,原告未能舉證其有何違約情事，亦未依前揭民法第356
    、365條之檢查與通知，要難謂被告丙○○有何違約情事，
    且原告逾期為通知，自不得解除其與被告丙○○之土地買賣
    契約或減少價金。再者，原告未能證實被告和暘公司、丙○
    ○為系爭大樓區分所有建物之區分所有權人，非系爭大樓之
    建物區分所有權人不能為系爭停車位之移轉登記人(參本院
    卷(二)第199、202、203頁)，則原告解除系爭停車位之建物及
    土地之買賣契約，形成無法分別為建物、土地回復登記之情
    事,何況被告丙○○又無違約事由，業如前述，應認本件解
    除契約有顯失公平之情形，是原告主張減少價金，為有理由
    ；原告主張解除被告和暘公司、丙○○間系爭停車位買賣契
    約，非屬有據。另原告主張不完全給付與瑕疵擔保請求權係
    競合，然因原告已不得依照瑕疵擔保請求權解除契約，已述
    如前，故而原告以系爭停車位有不完全給付主張準用給付不
    能之規定解除系爭停車位買賣契約等情，仍應有民法第359
    條但書所定顯失公平之適用，而不應准許。
(四)、原告得主張減少價金之金額為若干？
    當事人已證明受有損害而不能證明其數額或證明顯有重大困
    難者，法院應審酌一切情況，依所得心證定其數額。」民事
    訴訟法第222條第2項亦有明文規定。而當事人若主張標的物
    存有瑕疵，主張減少價金者，該標的物交易價值之貶損，亦
    為當事人受有損害之一種形態，本院自得援用該條之規定，
    認定原告得主張減少價金之金額。本院審酌系爭停車位總價
    係235萬元，惟尺寸不足，無法為通常之使用，造成原告停
    車之不便，已述於前，徵諸社會常情，通常效用之減損，必
    然伴隨價值之減損，且瑕疵如前所述，係可歸責被告和暘公
    司等一切情狀，是本件系爭停車位應減少之價金，應以75萬
    2千元為相當。
(五)、原告另主張因系爭停車位無法使用，致原告受有須另行於附
    近地段購買一般停車位以滿足原締約目的之積極損害，爰依
    據民法第227條、第266條規定請求損害賠償65萬元云云。然
    查：
  1.損害賠償之債，以有損害之發生及有責任原因之事實，並二
    者之間，有相當因果關係為成立要件，故原告所主張損害賠
    償之債，如不合於此項成立要件者，即難謂有損害賠償請求
    權存在（最高法院48年台上字第481號判例參照）。又「因
    可歸責於債務人之事由，致給付不能者，債權人得請求賠償
    損害」、「損害賠償，除法律另有規定或契約另有訂定外，
    應以填補債權人所受損害及所失利益為限。依通常情形，或
    依已定之計劃、設備或其他特別情事，可得預期之利益，視
    為所失利益」，民法第226條第1項、第216條亦有明文。
  2.原告因為系爭停車位無法為正常使用，且係可歸責被告和暘
    公司，被告應負不完全給付責任，業如前述。是原告因為系
    爭停車位無法使用所受之損害，依民法第227條第1項、第22
    6 條第1項規定，請求被告和暘公司賠償債務不履行之損害
    ，其主張損害金額即為本院認定主張減少價值之金額75萬2
    千元；至原告主張須另外購買停車位受有65萬元之損失云云
    ，顯係伴隨固有權利受損害之單純財產上利益損失（或稱「
    純粹經濟上損失」），非系爭停車位無法使用所受損害或所
    失利益甚明，是以原告主張須購買停車位而須額外支出65萬
    元等情，即與系爭停車位無因果關係，而不應准許。
(六)、被告和暘公司有無違反消費者保護法或公平交易法之情事？
    原告訴請給付懲罰性違約金，有無理由？
  1.消費者保護法第51條明定：依本法所提之訴訟，因企業經營
    者之故意所致之損害，消費者得請求損害額三倍以下之懲罰
    性賠償金；但因過失所致之損害，得請求損害額一倍以下之
    懲罰性賠償金。該條文立法原意係為促使企業經營者重視商
    品及服務品質，維護消費者利益，懲罰惡性之企業經營者，
    並嚇阻其他企業經營者仿效，乃參酌美國、韓國立法例而為
    之規定。乃係為貫徹保護消費安全之政策作用，防範企業經
    營者濫用實力之行為。所謂依「本法所提之訴訟」，無論在
    消費者個人因消費關係，或消費者保護團體依同法第49 條
    、第50條以自己之名義所提起之消費者賠償訴訟均有其適用
    。其次，就得請求懲罰性賠償金之適用範圍而言，懲罰性賠
    償為英美法上所特有之賠償類型，為非補償性的賠償，與傳
    統損害賠償之目的，在填補被害人實際上所受之損害，概念
    已有所不同，懲罰性賠償金性質上並非一般之損害賠償，因
    此等損害賠償利用現行契約、侵權等制度，已然足以達成。
    可知，懲罰性賠償金實係「損害額」（消費者實際上所受之
    損害）以外之賠償金，其與一般損害賠償制度，為完全不同
    之法律概念、毫不相干之制度。其目的係在對於有不良動機
    ，或非道德的、意圖不軌之人施以一定懲處，進而防止他人
    效尤的處罰性賠償，故適用上極其嚴格。因而該條文之適用
    上，應予做目的性限縮，僅係指依同法第7條以下規定所稱
    消費者或第三人因企業經營者所提供之商品或服務，發生安
    全或衛生上之危險而致生之損害，或因商品或服務具有違害
    消費者生命、身體、健康、財產之可能而企業經營者未於明
    顯處為警告標示及處理危險之方法，致生損害於消費者而言
    。
  2.查被告和暘公司係以設計、製造房屋之商品為營業之企業經
    營者，原告係以消費為目的而為交易房屋商品之消費者，本
    件被告和暘公司於銷售系爭房屋之際，未明確告知系爭停車
    位寬度不足，使原告誤認該部分為無瑕疵，因而購買系爭停
    車位，現因系爭停車位無法使用而生本件糾紛，核係基於雙
    方間消費關係所生爭議，而向法院提起本件訴訟，依上開說
    明，核無不合。惟消費者保護法第7條第1項或第2項所規定
    之商品製造者責任，須商品有安全或衛生上之危險，致生損
    害於消費者或第三人之生命、身體、健康、或財產（最高法
    院88年度台上字第2842號判決意旨參照）。而原告固為買受
    系爭房地及系爭停車位之消費者，且被告和暘公司就系爭停
    車位無法依債之本旨提出給付，惟被告和暘公司所建築之系
    爭房屋或服務具有安全或衛生之危險情形，未見原告舉證以
    實其說,且其所主張並非固有財產權之損害，僅屬單純金錢
    支出之財產利益損失，如前所述，並非消費者保護法之保護
    對象，是原告僅以被告和暘公司有債務不履行情事，致其另
    受有65萬元損害，遽謂被告和暘公司應依消保法第51條賠償
    損害額1倍之懲罰性賠償金，即屬無據。
五、綜上,原告依民法第359條規定向被告和暘公司請求減少價金
    ，於法有據；至被告丙○○部分之請求，均無理由。從而，
    原告請求被告和暘公司應給付原告75萬2千元及自起訴狀繕
    本送達翌日即98年2月28日起至清償日止，按年息5%計算之
    利息，為有理由，應予准許。逾此範圍，為無理由，應予駁
    回。
六、假執行之宣告：兩造陳明願供擔保請為宣告假執行或免為假
    執行，經核原告勝訴部分，合於法律規定，爰分別酌定相當
    之擔保金額宣告之；原告其餘假執行之聲請，因訴之駁回而
    失所依據，不予准許。
七、本件事證已臻明確，兩造其餘攻擊、防禦方法及所為之立證
    ，經核與判決之結果不生影響，毋庸逐一論述，併予敘明。
八、據上論結，本件原告之訴為一部有理由，一部無理由，依民
    事訴訟法第79條、第390條第2項、第392條第2項，判決如主
    文。
中    華    民    國    99    年    7    月    16    日
                  民事第四庭    法  官  周祖民
以上正本係照原本作成
如對本判決上訴，須於判決送達後20日內向本院提出上訴狀
中    華    民    國    99    年    7    月    16    日
                                書記官  黃瓊玉

司法院資訊處製作；財團法人民間司法改革基金會備份。
